【裁判字號】    96,訴,330
【裁判日期】    970327
【裁判案由】    營業稅
【裁判全文】
高雄高等行政法院判決
                                     96年度訴字第00330號
                              .
原      告  王雯婷即明慶企業行
送達代收人  甲○○
訴訟代理人  黃昭雄律師
被      告  財政部台灣省南區國稅局
代  表  人  乙○○局長
訴訟代理人  丙○○
上列當事人間營業稅事件，原告不服財政部中華民國96年2月15
日台財訴字第09500609240號訴願決定，提起行政訴訟，本院判
決如下：
    主  文
原告之訴駁回。
訴訟費用由原告負擔。
    事  實
甲、事實概要：
    緣原告於民國91年4月至92年8月間，無進貨事實，卻取得誌
    瑋企業股份有限公司（下稱誌瑋公司）所開立字軌號碼LZ00
    000000號等統一發票計11張，進貨金額合計新臺幣（下同）
    11,622,000元，充作進項憑證並申報扣抵銷項稅額，致逃漏
    營業稅581,100元，違反加值型及非加值型營業稅法（下稱
    營業稅法）第15條第1項及第3項規定，經法務部調查局南部
    地區機動工作組（下稱南機組）查獲，通報被告審理違章成
    立，除核定補徵營業稅外，因原告已於裁罰處分核定前補繳
    稅款及以書面承諾違章事實，乃依同法第51條第5款規定，
    按所漏稅額處3倍之罰鍰計1,743,300元；原告不服，申請復
    查，未獲變更；提起訴願，亦遭決定駁回；遂提起本件行政
    訴訟（本稅部分因原告逾期申請復查，另以裁定駁回之）。
乙、兩造聲明：
一、原告聲明求為判決：
(一)、訴願決定及原處分（含復查決定）均撤銷。
(二)、訴訟費用由被告負擔。
二、被告聲明求為判決：
(一)、原告之訴駁回。
(二)、訴訟費用由原告負擔。
丙、兩造主張之理由：
一、原告主張之理由：
(一)、按財政部95年5月23日台財稅字第9504535500號函：「稽徵
    機關查核營業人取得涉嫌虛設行號涉案期間開立之統一發票
    申報扣抵銷項稅額案件，仍應就交易雙方之進、銷貨情形嚴
    實查核，不得逕按本部83年7月9日台財稅第831601371號函
    辦理，如無法查明營業人確無向其進貨，且該涉嫌虛設行號
    已依規定按期報進、銷項資料，並按其應納稅額繳納者，應
    免予補稅處罰」。次按被告對營業人取得不實憑證作為進項
    憑證或成本費用憑證處理原則第3點規定：「符合下列各款
    之一者，按有進貨事實認定；跨年度案件按年度個別認定之
    ：(一)能提示帳簿、憑證及合約書或貨品運送簽收紀錄或支付
    價款證明，並經查核帳載紀錄，進貨為其業務所需，且進、
    銷（耗）存勾稽相符者。．．．(二)取得不實統一發票年度未
    屆營利事業所得稅結算申報期限案件，以該年度營業稅申報
    加值率已達同業毛利率利潤標準，或該年度進項金額扣除申
    報固定資產及該案取得之不實發票金額後，其加值率超過同
    業毛利率利潤標準者。．．．(三)其他足以佐證有進貨事實者
    。」
(二)、本件原告承租之營業廠房（台南縣新營市○○里○○街168
    號），於93年11月14日晚間失火，所有營業設備、原料、物
    料、存貨及營業帳冊、憑證、經營資料均付之一炬，對於被
    告要求之資料或說明無法提供及處理。惟被告未能體恤原告
    之特殊情事，從寬認定進貨事實，竟率予原告如此重罰，令
    人情何以堪。況原告係純粹經營電子材料裝配、製造業者，
    產品銷售供應中華電信股份有限公司南區分公司（下稱中華
    電信南區○○○○○路工程單位使用，銷貨交易之事實無可
    否認，可由歷年營業發票查證得知。是以，若原告無進貨事
    實，如何得以生產具體之貨物（電子零、組件等），銷貨與
    多年實際經營之公營電信單位？此觀卷內所附中華電信南區
    分公司與原告於91年4月至92年8月間，訂有材料採購契約及
    統一發票即明。被告對原告以無進貨事實裁罰及補徵稅款，
    豈非連中華電信南區分公司亦是進貨不實及營業不實？被告
    認原告無進貨事實，逼迫原告補繳營業稅，嗣又迫原告承諾
    違規事實，裁處原告鉅額罰鍰，焉能令人甘服。
(三)、次查，被告既認定原告確有開立支票支付貨款2,790,000元
    及2,800,000元予第三人及銘慶企業股份有限公司（下稱銘
    慶公司），惟被告未於確實查核上開人等是否為實際銷貨之
    營業人前，即推論原告無進貨之事實，殊嫌速斷，被告所為
    之處分，顯然不合法。
(四)、末查，原告與誌瑋公司間之貨品買賣均由該公司業務員吳致
    穎於交貨時分批小額收取貨款，原告大部分均以現金、期票
    方式給付，由其存入公司帳戶，少部分以借貸償還，所交易
    往來均屬實情。又原告所取得之發票，係由主管稅捐單位所
    核准，縱誌瑋公司係虛設行號，惟原告確有進貨之事實，係
    屬善意第三人，依司法院（79）廳民一字第940號之研究意
    見：「按甲公司既確有向乙公司業務員進貨之事實，並取得
    發票，即不構成稅捐稽徵法第44條規定之營利事業依法規定
    應自他人取得憑證而未取得者及營業稅法第51條第5款納稅
    義務人虛報進項稅額之違章情事。」原告自不應受罰鍰之處
    分。另原告亦每兩個月按期申報營業稅，每年定期按所開立
    發票銷售額，依被告所訂之利潤標準6％核計及申報繳納營
    利事業所得稅在案。被告竟據以作成違反營業稅及所得稅法
    之裁罰，豈不矛盾。
二、被告答辯之理由：
(一)、按「營利事業依法規定應給與他人憑證而未給與，應自他人
    取得憑證而未取得，或應保存憑證而未保存者，應就其未給
    與憑證、未取得憑證或未保存憑證，經查明認定之總額，處
    5%罰鍰。」為稅捐稽徵法第44條所明定。次按「營業人當期
    銷項稅額，扣減進項稅額後之餘額，為當期應納或溢付營業
    稅額。．．．進項稅額，指營業人購買貨物或勞務時，依規
    定支付之營業稅額。」「營業人會計帳簿憑證之管理辦法，
    由財政部定之。」及「納稅義務人，有左列情形之一者，除
    追繳稅款外，按所漏稅額處1倍至10倍罰鍰，並得停止其營
    業：．．．5、虛報進項稅額者。」為營業稅法第15條第1項
    、第3項、第34條及第51條第5款所規定。次按「營利事業設
    置之帳簿，除有關未結會計事項者外，應於會計年度決算程
    序辦理終了後，至少保存10年。但因不可抗力之災害而毀損
    或滅失，報經主管稽徵機關查明屬實者，不在此限。」稅捐
    稽徵機關管理營利事業會計帳簿憑證辦法第26條第1項所明
    定。又按「營利事業有前2項因遭受不可抗力災害以致帳簿
    憑證滅失情形者，應依第102條第2款規定，併同災害損失報
    請稽徵機關派員勘查屬實或提出確實證據證明屬實。」「營
    利事業之帳簿憑證滅失者，除合於前4項規定情形者外，稽
    徵機關應依所得稅法第83條及同法施行細則第81條規定，就
    查得資料或同業利潤標準，核定其所得額。」「災害損失：
    一、凡遭受地震、風災、水災、火災、旱災、蟲災及戰禍等
    不可抗力之災害損失．．．。二、前款災害損失，除．．．
    外，應於事實發生後之次日起15日內，檢具清單及證明文件
    報請該管稽徵機關派員勘查；如有特殊情形，不能於上述規
    定期間內辦理者，得於該期間屆滿前申請延期。．．．」為
    營利事業所得稅查核準則第11條第4項、第5項、第102條第1
    款、第2款所規定。復按「說明二、為符合司法院大法官會
    議釋字笫337號解釋意旨，對於營業人取得非實際交易對象
    所開立之統一發票作為進項憑證申報扣抵銷項稅額之案件，
    應視情節，分別依左列原則處理：(一)取得虛設行號發票申報
    扣抵之案件：1.無進貨事實者：以虛設行號發票申報扣抵，
    係屬虛報進項稅額，並逃漏稅款，該虛報進項之營業人除應
    依刑法行使偽造文書罪及稅捐稽徵法第41條之規定論處外，
    並應依營業稅法第51條第5款規定補稅並處罰。」及「一、
    稽徵機關查核營業人取得涉嫌虛設行號涉案期間開立之統一
    發票申報扣抵銷項稅額案件，仍應就交易雙方之進、銷貨情
    形覈實查核，不得逕按本部83年7月9日台財稅第831601371
    號函辦理，如無法查明營業人確無向其進貨，且該涉嫌虛設
    行號已依規定按期申報進、銷項資料，並按其應納稅額繳納
    者，應免予補稅處罰。二、本令發布日前之未確定案件，稽
    徵機關應儘速再予查核，依上開規定辦理。」為財政部83年
    7月9日台財稅第831601371號函及95年5月23日台財稅字第09
    504535500號令所釋示。又「肆、查核原則：五、．．．(二)
    未提示帳簿、憑證或已提示帳簿、憑證等資料但無法查核認
    定有無進貨事實，惟經查核該進貨與其營業有關，且有下列
    情形之一者：．．．2.依該年度結算申報毛利率或淨利率達
    同業利潤標準者。．．．六、未符合前項情形者，按無進貨
    事實認定。」為財政部96月1月31日台財稅第00000000000號
    函送「財政部各地區國稅局辦理營業人取得不實進項憑證扣
    抵稅額及虛列成本費用查處原則」所訂定。另「稅法：加值
    型及非加值型營業稅法。稅法條次及內容：第51條第5款：
    虛報進項稅額者。違章情形：2、無進貨事實者。裁罰金額
    或倍數：按所漏稅額處5倍之罰鍰。但於裁罰處分核定前已
    補繳稅款及以書面或於談話筆（紀）錄中承認違章事實及承
    諾繳清罰鍰者，處3倍之罰鍰；於復查決定前，已補繳稅款
    及以書面或於談話筆（紀）錄中承認違章事實及承諾繳清罰
    鍰者，處4倍之罰鍰。」為財政部96年3月28日台財稅字第09
    604513740號令修正之「稅務違章案件裁罰金額或倍數參考
    表」所訂定。
(二)、查訴外人呂仲謙以設立無實際營業之公司，或接手、或買下
    他人經營不善公司之方式，而實際控制誌瑋公司（起訴書誤
    植為誌偉公司）等23家公司，呂仲謙明知上開23家公司並無
    實際從事營業行為，卻基於意圖為自己不法所有之犯意，利
    用許多有實際營業之公司商號欲利用進項統一發票扣抵成本
    逃漏稅心態，明知並無實際交易事實，仍虛開前述23家公司
    之統一發票，以統一發票未稅營業額1.5％至3％不等之代價
    ，透過訴外人葉高濃、李清輝等2人居間介紹，販賣給有實
    際營業之公司商號作為進項憑證，訴外人呂仲謙於收到款項
    後，再使用該虛設行號集團相關銀行帳戶，以現金轉帳方式
    ，幫助向其購買無實際交易事實統一發票之公司，以電腦製
    作不實出貨單及廠商支付證明、買賣資金流向證明等資料，
    做為該等公司有與其操控之虛設行號集團公司有實際交易之
    假象，藉以規避稅捐稽徵機關之查緝。而訴外人呂仲謙為擴
    充其虛設行號集團開立無實際交易事實統一發票之規模，另
    向其他虛設行號集團，以統一發票金額0.8％至1.5％之代價
    ，購買無實際交易事實統一發票作為所操控公司之進項，依
    該刑事案件移送書及相關資料分析，訴外人呂仲謙等人所操
    控之55家虛設行號集團於90年至91年間開立不實進、銷項統
    一發票金額合計7,421,276,128元。誌瑋公司為呂仲謙虛設
    行號集團之一，稅籍資料已列虛設行號註記，該公司91、92
    年度之進貨廠商為同一集團之廠商或其他虛設行號或擅自歇
    業他遷不明之廠商，相互對開虛構進貨來源，經臺灣臺南地
    方法院檢察署檢察官92年度偵字第9551號起訴書提起公訴在
    案，有該起訴書影本可稽，顯見誌瑋公司於系爭期間確有無
    實際銷貨而虛偽開立不實統一發票與原告之情事。
(三)、次查誌瑋公司主要登記營業項目為塑膠日用品製造業、塑膠
    膜、袋製造業、塑膠編織器製造業及工業用塑膠製品製造業
    等，卻開立品名為「塑膠原料」及「射出機」之統一發票與
    原告，顯與其登記營業項目不相當；又查詢營業稅年度資料
    查詢進項來源發現，誌瑋公司91年度進貨塑膠原料來源為亞
    狄企業有限公司及廣源昌企業有限公司等10家虛設行號或擅
    自歇業他遷不明之公司，異常進項比例100％，92年度進貨
    來源為東粵股份有限公司及廣源昌企業有限公司等17家虛設
    行號或擅自歇業他遷不明之公司，異常進項比例100％；再
    者，誌瑋公司於系爭期間雖有申報銷售額，惟同時亦申報相
    當之進項金額，且未按其應納稅額繳納，致滯欠鉅額稅款，
    有營業人銷售額與稅額申報書（401）查詢畫面及營業稅欠
    稅查詢情形表可稽，核難認定該公司已依規定按期申報進、
    銷項資料，並按其應納稅額繳納，亦因無證據可認定誌瑋公
    司有進貨事實，自無積極證據足以證明該公司有銷貨與原告
    之可能。
(四)、再者，原告於91年1月22日經臺南縣政府核准設立登記，營
    業項目為電子材料、設備批發零售，系爭期間取得不實之進
    項憑證計有塑膠料7,622,000元及固定資產射出機4台4,000,
    000元，原告稱付款方式大部分以現金給付，少部分以借貸
    償還方式往來；惟查：
 1、於系爭期間向誌瑋公司之進貨，開立第一商業銀行鹽水分行
    支票（帳號：023620，票號：SB0000000、SB0000000、SB00
    00000、SB0000000及SB0000000，金額：955,500元、700,00
    0元、1,029,000元、945,000元及800,000元）支付系爭部分
    貨款，上開支票金額皆轉入原告之胞姊王芃茜帳戶內，其他
    貨款則無法提供支付之證明資料，且依原告於第一商業銀行
    鹽水分行所開立銀行帳戶內存款之提領，除部分匯至王茂雄
    （原告之父，銘慶公司代表人）帳戶外，查無系爭貨款提領
    之相關資料，顯見原告並未支付系爭貨款與誌瑋公司及其他
    相關之營業人情事；原告所開立之支票支付貨款2,790,000
    元及2,800,000元係回流至原告之胞姊王芃茜帳戶內，所稱
    被告未於確實查核上開人等是否為實際銷貨營業人前，即推
    論其無進貨之事實，顯係圖卸責之詞，核不足採。
 2、至4台射出機部分，經被告所屬臺南縣分局於初查時派員至
    原告之營業場所實地勘查發現，現場雖有機械設備，惟廠內
    人員不知系爭機器存放位置，且存放於原告廠內之機械設備
    皆為老舊之機械，顯非原告所購入之系爭機器設備，其亦無
    法告知系爭機械設備之存放位置，顯見原告所稱應非真實，
    難謂其有向誌瑋公司購買射出機情事。
 3、又原告系爭年度營利事業所得稅結、決算申報或核定毛利率
    各為11.11％及12.95％（核定皆按擴大書面審核核定），遠
    低於其他通信器材業（行業標準代號：31-6999）同業利潤
    標準28％。
 4、被告以95年3月14日南區國稅法一字第09500068840號函，請
    原告提供實際交易人、支付貨款之相關證明文件，其於95年
    5月17日函復略以，其以利害關係人向彰化商業銀行中華路
    分行查調誌瑋公司系爭期間在該行往來之存、支款明細未果
    ，且其所有憑證均因火災而無法提供。查依臺南縣消防局95
    年1月23日南縣消調證字第0002號所核發火災證明書內容略
    以，臺南縣新營市○○里○○鄰○○街168號於93年11月14日
    21時39分確有發生火災，該證明書並未載明因火災而遭燬損
    內容；另按本件原告於發生火災後，雖向臺南縣消防局報備
    ，惟並未向被告所屬臺南縣分局核備，按有關課稅要件事實
    ，多發生於納稅義務人所得支配之範圍，稅捐稽徵機關掌握
    困難，為貫徹公平合法課稅之目的，因而課納稅義務人申報
    協力義務，此為司法院釋字第537號解釋意旨，原告既無法
    提示足資證明之證據以實其說，依最高行政法院36年判字第
    16號：「當事人主張事實須負舉證責任倘其所提出之證據不
    足為主張事實之證明自不能認其主張之事實為真實。」判例
    意旨，原告稱所有憑證均因火災而無法提供云云，洵不足採
    。
 5、綜上，依「財政部各地區國稅局辦理營業人取得不實進項憑
    證扣抵稅額及虛列成本費用查處原則」肆、查核原則規定，
    核難認定其有進貨事實，原處分依前揭規定，按所漏稅額處
    3倍罰鍰1,743,300元，並無違誤。
(五)、至原告稱縱對方業者有不法，其亦為善意第三人，且其亦每
    兩個月按期申報營業稅乙節，按有關違章漏稅案件之認定，
    本以事實為斷，對於違章之審理，得自行調查證據認定事實
    ，依確信之見解而適用法律，行政證據之目的在確保行政決
    定合法，或在揭發違反行政上義務人之違規情事，而行政證
    據程序僅須至「確鑿」即已足，本件經查原告無進貨事實，
    卻取得誌瑋公司所開立統一發票，充作為進項憑證並申報扣
    抵銷項稅額，已如前述，違章事證足堪認定，原告所稱容有
    誤解，併予陳明。
    理  由
一、本件被告代表人原為朱正雄，嗣變更為何瑞芳，復變更為乙
    ○○，均經被告新任代表人分別聲明承受訴訟，核無不合，
    應予准許。
二、按「營業人當期銷項稅額，扣減進項稅額後之餘額，為當期
    應納或溢付營業稅額。」「進項稅額，指營業人購買貨物或
    勞務時，依規定支付之營業稅額。」「營業人左列進項稅額
    ，不得扣抵銷項稅額：一、購進之貨物或勞務未依規定取得
    並保存第33條所列之憑證者。」「納稅義務人，有左列情形
    之一者，除追繳稅款外，按所漏稅額處1倍至10倍罰鍰，並
    得停止其營業：．．．五、虛報進項稅額者。」「本法第51
    條第5款所定虛報進項稅額，包括依本法規定不得扣抵之進
    項稅額、無進貨事實及偽造憑證之進項稅額而申報退抵稅額
    者。」分別為營業稅法第15條第1項、第3項、第19條第1項
    第1款、第51條第5款及同法施行細則第52條第1項所明定。
    次按「營利事業設置之帳簿，除有關未結會計事項者外，應
    於會計年度決算程序辦理終了後，至少保存10年。但因不可
    抗力之災害而毀損或滅失，報經主管稽徵機關查明屬實者，
    不在此限。」稅捐稽徵機關管理營利事業會計帳簿憑證辦法
    第26條第1項所明定。又按「營利事業有前2項因遭受不可抗
    力災害以致帳簿憑證滅失情形者，應依第102條第2款規定，
    併同災害損失報請稽徵機關派員勘查屬實或提出確實證據證
    明屬實。」「營利事業之帳簿憑證滅失者，除合於前4項規
    定情形者外，稽徵機關應依所得稅法第83條及同法施行細則
    第81條規定，就查得資料或同業利潤標準，核定其所得額。
    」「災害損失：一、凡遭受地震、風災、水災、火災、旱災
    、蟲災及戰禍等不可抗力之災害損失，受有保險賠償部分，
    不得列為費用或損失。二、前款災害損失，除船舶海難、空
    難事件，事實發生在海外，勘查困難，應憑主管官署或海事
    報告書及保險公司出具之證明處理外，應於事實發生後之次
    日起15日內，檢具清單及證明文件報請該管稽徵機關派員勘
    查；如有特殊情形，不能於上述規定期間內辦理者，得於該
    期間屆滿前申請延期。．．．」為營利事業所得稅查核準則
    第11條第4項、第5項、第102條第1款、第2款所規定。復按
    「說明：二、為符合司法院大法官會議釋字第337號解釋意
    旨，對於營業人取得非實際交易對象所開立之統一發票作為
    進項憑證申報扣抵銷項稅額之案件，應視情節，分別依左列
    原則處理：(一)取得虛設行號發票申報扣抵之案件：1、無進
    貨事實者：以虛設行號發票申報扣抵，係屬虛報進項稅額，
    並逃漏稅款，該虛報進項之營業人除應依刑法行使偽造文書
    罪及稅捐稽徵法第41條之規定論處外，並應依營業稅法第51
    條第5款規定補稅並處罰。」「一、稽徵機關查核營業人取
    得涉嫌虛設行號涉案期間開立之統一發票申報扣抵銷項稅額
    案件，仍應就交易雙方之進、銷貨情形覈實查核，不得逕按
    本部83年7月9日台財稅第831601371號函辦理，如無法查明
    營業人確無向其進貨，且該涉嫌虛設行號已依規定按期申報
    進、銷項資料，並按其應納稅額繳納者，應免予補稅處罰。
    二、本令發布日前之未確定案件，稽徵機關應儘速再予查核
    ，依上開規定辦理。」亦經財政部83年7月9日台財稅第8316
    01371號函及95年5月23日台財稅字第9504535500號令釋示在
    案。前揭函釋係財政部本於主管機關之地位，就如何貫徹營
    業稅法執行所為闡明法規原意之行政規則，核與母法規定之
    意旨相符，自得援用。
三、本件原告於91年4月至92年8月間，無進貨事實，卻取得誌瑋
    公司所開立字軌號碼LZ00000000號等統一發票計11張，進貨
    金額合計11,622,000元，充作為進項憑證並申報扣抵銷項稅
    額，致逃漏營業稅581,100元，違反營業稅法第15條第1項及
    第3項規定，經南機組查獲，通報被告審理違章成立，除核
    定補徵營業稅外，因原告已於裁罰處分核定前補繳稅款及以
    書面承諾違章事實，乃依同法第51條第5款規定，按所漏稅
    額處3倍之罰鍰計1,743,300元等情，有統一發票、專案申請
    調檔統一發票查核清單、被告所屬臺南縣分局營業稅違章（
    406）核定稅額繳款書、被告處分書及違章案件罰鍰繳款書
    附於原處分卷可稽，且經兩造各自陳明在卷，洵堪認定。又
    本件關於補徵營業稅部分，因原告逾期申請復查，其訴為不
    合法，爰另以裁定駁回之，本件僅就原告不服罰鍰處分部分
    審理，合先敘明。
四、原告提起本件訴訟係以：原告係經營電子材料裝配、製造業
    者，產品係供應中華電信南區○○○○路工程單位使用，銷
    貨交易之事實無可否認，若其無購進材料事實，如何得以生
    產具體貨物；又因其所承租之營業廠房失火，所有營業設備
    、原料、物料、存貨及帳證資料均付之一炬，致無法提供相
    關帳證資料，被告應從寬認定進貨事實；再者，原告與誌瑋
    公司間之貨品買賣均由該公司業務員吳致穎於交貨時分批小
    額收取貨款，付款方式大部分以現金給付，少部分以借貸償
    還方式往來，所交易往來均屬實情；另誌瑋公司雖係虛設行
    號，惟原告確有進貨之事實，依司法院之研究意見，自不應
    受罰鍰之處分等語，資為爭議。
五、經查：
(一)、訴外人呂仲謙以設立無實際營業之公司，或接手、或買下他
    人經營不善公司之方式，而實際控制誌瑋公司等23家公司，
    該23家公司之負責人則以人頭充當之。訴外人呂仲謙明知上
    開23家公司並無實際從事營業行為，卻基於意圖為自己不法
    所有之犯意，利用許多有實際營業之公司商號欲利用進項統
    一發票扣抵成本逃漏稅心態，明知並無實際交易事實，仍虛
    開前述23家公司之統一發票，以統一發票未稅營業額1.5％
    至3％不等之代價，透過訴外人葉高濃、李清輝及不詳人士
    之居間介紹，虛開發票販賣予有實際營業之公司商號作為進
    項憑證，呂仲謙於收到款項後，再使用該虛設行號集團相關
    銀行帳戶，以現金轉帳方式，幫助向其購買無實際交易事實
    統一發票之公司，以電腦製作不實出貨單及廠商支付證明、
    買賣資金流向證明等資料，做為該等公司有與其操控之虛設
    行號集團公司有實際交易之假象，藉以規避稅捐稽徵機關之
    查緝。而訴外人呂仲謙為擴充其虛設行號集團開立無實際交
    易事實統一發票之規模，另向其他虛設行號集團，以統一發
    票金額0.8％至1.5％之代價，購買無實際交易事實統一發票
    作為所操控公司之進項，據訴外人呂仲謙利用人頭設立之虛
    設行號集團90年至91年進銷統計表分析，呂仲謙所操控之23
    家虛設行號集團於90年至91年期間開立不實進、銷項統一發
    票金額合計3,582,051,759元，有關呂仲謙因連續幫助納稅
    義務人以詐術逃漏稅捐，違反稅捐稽徵法案件，業經臺灣臺
    南地方法院判處有期徒刑2年在案等情，有南機組92年4月17
    日調南機防字第09276204051號刑事案件移送書、臺灣臺南
    地方法院檢察署92年度偵字第9551號檢察官起訴書與臺灣臺
    南地方法院93年度重訴字第14號刑事判決附於原處分卷可稽
    。誌瑋公司為訴外人呂仲謙虛設行號集團之一，稅籍資料已
    列虛設行號註記，該公司91、92年度之進貨廠商為同一集團
    之廠商或其他虛設行號或擅自歇業他遷不明之廠商，相互對
    開虛構進貨來源，有營業稅年度資料查詢進項來源及銷項去
    路銷項明細附於原處分卷可憑，顯見誌瑋公司並無進銷項之
    事實。
(二)、次查，誌瑋公司主要登記營業項目為塑膠日用品製造業、塑
    膠膜、袋製造業、塑膠編織器製造業及工業用塑膠製品製造
    業等，卻開立品名為「塑膠原料」及「射出機」之統一發票
    與原告，顯與其登記營業項目不相當。又由原處分卷所附誌
    瑋公司營業稅年度資料查詢進項來源明細可知，該公司91年
    度進貨塑膠原料來源為亞狄企業有限公司及廣源昌企業有限
    公司等10家虛設行號或擅自歇業他遷不明之公司，異常進項
    比例100％，92年度進貨來源為東粵股份有限公司及廣源昌
    企業有限公司等17家虛設行號或擅自歇業他遷不明之公司，
    異常進項比例100％。再者，誌瑋公司於系爭期間雖有申報
    銷售額，惟同時亦申報相當之進項金額，有營業人銷售額與
    稅額申報書（401）查詢畫面可稽，顯有虛填進項金額及稅
    額，致虛減應納稅額或虛增累積留抵稅額情事。綜上各情，
    核難認定誌瑋公司有進貨事實，從而，該公司於系爭期間自
    無銷貨與原告之可能。原告主張其係經營電子材料裝配、製
    造業者，產品係供應中華電信股份有限公司南區○○○○路
    工程單位使用，銷貨交易之事實無可否認，縱誌瑋公司係虛
    設行號，惟其確有進貨之事實，自不應受罰鍰之處分云云，
    並不足採。
(三)、原告雖主張付款方式大部分以現金、期票給付，少部分以借
    貸償還方式往來，所交易往來均屬實情云云。惟查，原告於
    91年1月22日經臺南縣政府核准設立登記，營業項目為電子
    材料、設備批發零售，系爭期間取得不實之進項憑證計有塑
    膠料7,622,000元及固定資產－射出機4台4,000,000元，而
    原告支付系爭塑膠料貨款2,790,000元及射出機貨款2,800,0
    00元，所開立第一商業銀行鹽水分行之支票皆轉入原告胞姊
    王芃茜帳戶內，其他貨款則無法提供支付之證明資料，且據
    原告第一商業銀行鹽水分行帳戶內存款之提領明細顯示，除
    部分匯至原告之父王茂雄（銘慶公司代表人）帳戶外，並無
    系爭貨款提領之相關資料，有上開支票影本、原告及王芃茜
    第一商業銀行鹽水分行存款明細分類帳等附於原處分卷足佐
    ，顯見原告並未支付系爭貨款與誌瑋公司及其他相關之營業
    人。次查，被告所屬臺南縣分局於初查時曾派員至原告之營
    業場所實地勘查發現，現場雖有機械設備，惟廠內人員不知
    射出機存放位置，且存放於原告廠內之機械設備皆為老舊之
    機械，顯非原告所購入之射出機設備，其亦無法告知射出機
    設備之存放位置等情，業經被告陳述綦詳，足見原告所訴實
    屬可疑，難謂其有向誌瑋公司購買射出機情事。再者，原告
    系爭年度營利事業所得稅結、決算申報或核定毛利率各為11
    .11％及12.95％（核定皆按擴大書面審核核定），遠低於其
    他通信器材業（行業標準代號：31-6999）同業利潤標準28
    ％，有營利事業所得稅結申報書及同業利潤標準表附於原處
    分卷可參；又被告以95年3月14日南區國稅法一字第0950006
    8840號函，請原告提供實際交易人、支付貨款之相關證明文
    件，原告則於95年5月17日函復略以，其以利害關係人向彰
    化商業銀行中華路分行查調誌瑋公司系爭期間在該行往來之
    存、支款明細未果，且原告所有憑證均因火災而無法提供云
    云。然查，依臺南縣消防局95年1月23日南縣消調證字第000
    2號所核發火災證明書內容略以，臺南縣新營市○○里○○鄰
    ○○街168號於93年11月14日21時39分確有發生火災，該證
    明書並未載明因火災而遭燬損內容，而原告於發生火災後，
    雖有向臺南縣消防局報備，惟並未向被告所屬臺南縣分局核
    備，按有關課稅要件事實，多發生於納稅義務人所得支配之
    範圍，稅捐稽徵機關掌握困難，為貫徹公平合法課稅之目的
    ，因而課納稅義務人申報協力義務，司法院釋字第537號解
    釋意旨可參，原告既無法提供其與誌瑋公司間有關系爭統一
    發票之資金往來證明供核，此外，其所提出之帳證資料，亦
    無法證明其確有向誌瑋公司為交易行為，核難認定其主張之
    事實為真實。準此，原告於91年4月至92年8月間，無進貨事
    實，卻取得誌瑋公司所開立統一發票計11張，充作為進項憑
    證並申報扣抵銷項稅額，致逃漏營業稅，違章事證應堪認定
    。原告主張：因其所承租之營業廠房失火，所有營業設備、
    原料、物料、存貨及帳證資料均付之一炬，致無法提供相關
    帳證資料，被告應從寬認定進貨事實云云，尚難採據。
(四)、末查，本件原告既無進貨事實，卻取得誌瑋公司所開立之統
    一發票，充作為進項憑證並申報扣抵銷項稅額，致逃漏營業
    稅，已如前述，則原告縱非故意，亦難辭過失之責。又「稅
    法：加值型及非加值型營業稅法。稅法條次及內容：第51條
    第5款：虛報進項稅額者。違章情形：2、無進貨事實者。裁
    罰金額或倍數：按所漏稅額處5倍之罰鍰。但於裁罰處分核
    定前已補繳稅款及以書面或於談話筆（紀）錄中承認違章事
    實及承諾繳清罰鍰者，處3倍之罰鍰；於復查決定前，已補
    繳稅款及以書面或於談話筆（紀）錄中承認違章事實及承諾
    繳清罰鍰者，處4倍之罰鍰。」為財政部96年3月28日台財稅
    字第09604513740號令修正之「稅務違章案件裁罰金額或倍
    數參考表」所訂定。本件原告已於裁罰處分核定前補繳稅款
    及以書面承認違章事實，被告乃依營業稅法第51條第5款規
    定，按所漏稅額處3倍之罰鍰計1,743,300元，揆諸前揭規定
    ，並無不合。
六、綜上所述，原告之主張，既無可採，則被告以原告無進貨事
    實，卻取得誌瑋所開立系爭發票，充作進項憑證並申報扣抵
    銷項稅額，逃漏營業稅581,100元，乃依營業稅第51條第5款
    規定，按原告所漏稅額處3倍之罰鍰計1,743,300元，並無違
    誤；復查決定及訴願決定予以維持，亦無不合；原告提起本
    件訴訟，求為均予撤銷，為無理由，應予駁回。又本件事證
    已臻明確，兩造其餘主張及原告有關傳訊證人吳致穎之請求
    ，核與判決之結果並無影響，爰無逐一論述及傳訊證人之必
    要，併此敘明。
七、據上論結，本件原告之訴為無理由，依行政訴訟法第195條
    第1項後段、第98條第1項前段，判決如主文。
中    華    民    國    97    年     3    月   27     日
            高雄高等行政法院第二庭
                        審判長法官  江  幸  垠
                              法官  簡  慧  娟
                              法官  戴  見  草
以上正本係照原本作成。
如不服本判決，應於判決送達後20日內向本院提出上訴書狀，其
未表明上訴理由者，應於提起上訴後20日內向本院提出上訴理由
書（須按對造人數附繕本）；如於本判決宣示或公告後送達前提
起上訴者，應於判決送達後20日內補提上訴理由書（須附繕本）
。未表明上訴理由者，逕以裁定駁回。
中    華    民    國    97    年     3    月   27     日
                            書記官  李  昱


司法院資訊處製作；財團法人民間司法改革基金會備份。
